【裁判字號】    92,易,487
【裁判日期】    920528
【裁判案由】    妨害自由
【裁判全文】
臺灣板橋地方法院刑事判決                          九十二年度易字第四八七號
    公  訴  人  臺灣板橋地方法院檢察署檢察官
    被      告  戊○○
    選任辯護人  張仁龍律師
右列被告因妨害自由案件，經檢察官提起公訴 (九十一年度偵字第二一五三三號)，
及移
    主  文
戊○○以加害生命、身體、財產之事，恐嚇他人致生危害於安全，處拘役參拾日，如
易科罰金，以參佰元折算壹日。緩刑貳年。
    事  實
一、戊○○與甲○○原係臺北縣土城市○○路○段二四０巷二六弄五號一樓「益智才
    藝補習班」同事關係，嗣甲○○離職至臺北縣土城市○○路九號「惠陽幼稚園」
    任職，戊○○認甲○○離職時將補習班學生帶走，因而心生不滿，乃基於恐嚇之
    犯意，於民國九十一年六月二十五日（起訴書誤載為六月二十二日）中午十二時
    許，在益智才藝補習班辦公室內打電話至惠陽幼稚園，經該幼稚園老師庚○○○
    接聽，戊○○即恐嚇稱，叫其轉告該幼稚園負責人丁○○：「必須在三天內將甲○○開除，否則要到幼稚園去丟汽油彈」等以加害生命、身體、財產之事恐嚇惠
    陽幼稚園及該園負責人，致生危害於安全。
二、案經甲○○訴請臺北縣政府警察局土城分局報請臺灣板橋地方法院檢察署檢察官
    偵查起訴。
    理  由
一、訊據被告戊○○矢口否認有何恐嚇犯行，辯稱：伊與甲○○原係同事關係，雖然
    很生氣甲○○將學生帶走，並曾與同事丙○○聊天時提及甲○○到處造謠稱伊很
    兇，會打學生，伊表示甲○○這個人很欠扁，但伊未曾出言恐嚇甲○○或打電話
    至惠陽幼稚園為上開恐嚇行為；伊認係伊告訴老闆甲○○挪用公款，所以告訴人
    設詞誣陷云云。惟查，右開被告以電話恐嚇惠陽幼稚園之犯罪事實，業據告訴人
    甲○○迭於警訊、偵審中指證歷歷，並據被害人即惠陽幼稚園負責人丁○○於本
    院審理中證述甚詳，而就本件被告撥打電話之時間，告訴人於警訊與偵查中雖先
    供稱：係六月二十二日云云，嗣於本院審理中改稱：六月二十二日是週六，並無
    上班，依伊紀錄被告打電話來恐嚇之時間應為六月二十五日才對云云，經查，九
    十一年六月二十二日為週休二日之假日，此有日曆表乙份附卷可證，是告訴人甲○○前開所述應係記憶有誤，本件被告撥打電話至惠陽幼稚園之時間應為六月二
    十五日，合先敘明。另接聽被告恐嚇電話之證人庚○○○亦到庭證稱：九十一年
    六月二十五日被告打電話來找我們主任，叫他要開除告訴人，不然她要來丟汽油
    彈，但被告說她是新莊的張老師，我們查出來從益智的電話打來的，所以我趕快
    告訴主任丁○○，黃某就趕去益智找被告等語（參見偵查卷第三十七頁、本院九
    十二年三月三日訊問筆錄），證人丙○○亦證稱：我當時在被告旁邊有聽到被告
    打這通電話，當時被告說限三日將告訴人開除，不然她要去丟汽油彈等語（同前
    卷），是衡諸常情，被告與證人彼此間並無怨隙，衡情應無一致勾串不利於被告
    證言之必要。再者，告訴人甲○○於審理中亦指稱：當天是班主任打電話問伊電
    話號碼是哪個補習班，我稱是益智才藝補習班的電話，後來老闆就叫我叫警察過
    去，所以我就立刻到清水派出所，並且叫警員過去等語，參以證人益智才藝補習
    班負責人乙○○亦坦稱：伊不記得是哪一天，有一天惠陽幼稚園主任有協同警員
    來說，伊這邊的老師有恐嚇他們的事情等語（參見本院九十二年三月三日訊問筆
    錄），是苟無其事，何以告訴人會如此大費周章，協同警員前至益智才藝補習班
    調查？至被告雖質疑證人丙○○前開供述不實，辯以：因丙○○自六月二十一日
    起即未到益智才藝補習班上班，不可能聽聞伊打電話到惠陽幼稚園恐嚇之事云云
    ，惟查，證人丙○○於九十一年七月十二日向臺北縣政府勞工局申訴與益智才藝
    補習班間工資爭議案件，請求益智才藝補習班給付六月一日至六月三十日之薪資
    ，嗣益智才藝補習班負責人乙○○依僱佣契約約定給付丙○○六月一日至六月二
    十五日之薪資等情，此有臺北縣政府勞工局九十二年四月十六日北府勞資字第０
    九二０二八三三一七號函及函附之勞資爭議協調會議紀錄附卷為證，並經證人乙○○證述無誤，是被告前開所辯：當時丙○○並不在場，故證言不可採云云，顯
    乏依據，是綜合上情，告訴人甲○○前開指訴應為真實而可採信。是被告前開打
    電話到惠陽幼稚園之恐嚇犯行，應可認定，被告空言否認恐嚇犯行，無非卸責之
    詞，不足採信。從而本件事證明確，被告犯行堪以認定。
二、核被告戊○○所為，係犯刑法第三百零五條之恐嚇罪。爰審酌被告僅因告訴人離
    職之事即出言恐嚇，行為誠屬不該，惟於本次事件後，被告未再有何不當違法之
    言行，且告訴人亦表達不再追究之意及被告之素行、犯罪動機、目的、手段，犯
    後態度，及所生危害等一切情狀，量處如主文所示之刑，並諭知易科罰金之折算
    標準，以示懲戒。又被告前未曾受有期徒刑以上刑之宣告，此有台灣高等法院被
    告全國前案紀錄表乙份附卷為憑，其因一時失慮，偶罹刑典，事後雖未坦承犯行
    ，惟告訴人已表達不願追究之意，且為求同業間應以良性競爭，相互砥礪為目的
    ，本院認其經此刑之宣告後，應知警惕而無再犯之虞，因認暫不執行其刑為當，
    予以宣告緩刑二年，用啟自新。
三、公訴意旨另以：被告戊○○基於同前恐嚇之概括犯意，先於民國九十一年六月二
    十一日十時許，在益智才藝補習班辦公室內，對在場之同事丙○○、己○○等人
    揚言「甲○○離職後把小朋友也帶走，我知道甲○○家住哪裡，我要找人去堵她
    並捅她。」，丙○○聽聞後隨即打電話告知告訴人甲○○上情，希望甲○○小心
    ，甲○○知悉後心生畏懼，致生危害於安全。亦認此部分有恐嚇犯行云云。按刑
    法第三百零五條恐嚇罪，所稱以加害生命、身體、自由、名譽、財產之事，恐嚇
    他人者，係指以使人生畏怖心為目的，而通知將加惡害之旨於被害人而言。若僅
    在外揚言加害，並未對於被害人為惡害之通知，尚難構成本罪（參見最高法院五
    十二年台上字第七五一號判例）。是以，恐嚇須直接或確定之間接對被害人為之
    ，始足當之，若係不確定之間接即不能成立罪。所謂不確定之間接，係指行為人
    僅對不特定人揚言恐嚇事實，並無明示任何人將其恐嚇事實轉告任何人而言（參
    見，林山田著，刑法各罪論上冊，第一七八頁）。經查被告此部份犯行，雖經證
    人丙○○於偵訊及本院訊問中指陳歷歷，惟其同時證稱：被告沒有要伊轉告告訴
    人甲○○，是伊聽到後覺得很害怕，所以趕快告知予告訴人等語（參見本院九十
    二年三月三日訊問筆錄第五頁）。是被告既未將惡害直接通知，或明示證人丙○○轉知告訴人，自與本罪構成要件不相符合。公訴人認被告此部份涉有恐嚇罪即
    有未合，此外復查無其他證據證明被告此部份確有該當恐嚇罪構成要件之犯行，
    惟公訴意旨認此部份與前揭論罪科刑之恐嚇行為間時間緊接，犯罪構成要件相同
    ，係屬基於概括犯意所為，乃連續犯之裁判上一罪，本院爰不另為無罪之諭知，
    併此敘明。
據上論斷，應依刑事訴訟法第二百九十九條第一項前段，刑法第三百零五條，第四十
一條第一項前段、第七十四條第一款，罰金罰鍰提高標準條例第一條前段、第二條，
判決如主文。
本案經檢察官陳孟黎到庭執行職務
中      華      民      國    九十二    年      五      月    二十八    日
              臺灣板橋地方法院刑事第六庭
                                          法  官  徐   蘭   萍
右正本證明與原本無異。
如不服本判決，應於判決送達後十日內，向本院提出上訴狀。
                                          書記官  莊   川   億
中      華      民      國    九十二    年      五      月    二十九    日
附錄本案論罪科刑法條全文：
刑法第三百零五條
以加害生命、身體、自由、名譽、財產之事恐嚇他人，致生危害於安全者，處二年以
下有期徒刑、拘役或三百元以下罰金。


司法院資訊處製作；財團法人民間司法改革基金會備份。
